臺灣高雄地方法院刑事判決　　　　　　　　　　　　九十一年度訴字第一七七八號
　　公　訴　人　臺灣高雄地方法院檢察署檢察官
　　被　　　告　己○○○
　　選任辯護人　孫嘉男
右列被告因偽證案件，經檢察官提起公訴（九十一年度偵字第一二二五號），本院判
決如左：
    主  文
己○○○證人於執行審判職務之公署審判時，於案情有重要關係之事項，供前具結而
為虛偽陳述，處有期徒刑肆月。
    事  實
一、緣案外人洪鎮於民國八十九年八月二十四日下午六時十五分許，因見案外人甲○○、戊○○夫婦將堆置在高雄縣大寮鄉○○村○○路三七五號其二人住處前之二
    包垃圾，拿到與洪鎮住處交界處之水溝旁放置，竟心生不滿，手持鐵耙一支自住
    處衝出，不問究竟，便毆擊甲○○夫婦二人，以致甲○○夫婦因而受傷，己○○○在現場目擊上情，明知乙○○、丁○○、丙○○三人當時並未出手毆打甲○○
    夫婦，竟基於偽證之單一犯意，先於本院八十九年度自字第四八四號甲○○夫婦
    自訴洪鎮、乙○○、丁○○、丙○○等人殺人未遂等案件審理時，於八十九年十
    月十八日上午十時許，在本院鳳山辦公室刑事第二法庭，經供前具結後偽稱：「
    ... 被告他們就衝出來，包括洪鎮及其三個兒子都有衝出來，當時我站在我家門
    口，... 我可確認的是被告洪鎮及其三個兒子都有出來，他們一出來，沒有講話
    ，就開始打自訴人夫婦，洪鎮拿鐵叉，大兒子拿鐵管，另二個兄弟拿棍子... 」
    、「當時有被告丙○○、被告洪鎮、被告乙○○在場我可以確定，但被告丁○○
    我印象不是那麼深刻，但確實是四個男子，即使不是被告丁○○也是他們家裡的
    人」等語；而後上述案件經洪鎮、乙○○提起上訴，由臺灣高等法院高雄分院（
    以下稱高雄高分院）以九十年度上易字第一０四二號分案審理中，又於九十年六
    月二十日上午九時三十分許該上訴案件於該院刑事第八法庭調查時。經供前具結
    後仍偽稱：「洪鎮全家都出來打他們，洪鎮拿鐵耙、乙○○拿鐵管、丁○○、丙○○二人拿木棒...」 等語，而對上述自訴案件案情有重要關係之事項，故意為
    虛偽之陳述，足以影響上述自訴案件裁判之結果。
二、案經乙○○、丁○○、丙○○告發，經臺灣高雄地方法院檢察署檢察官偵查起訴
    。
    理  由
一、訊之被告己○○○固坦言有於甲○○夫婦自訴洪鎮等人殺人未遂案件審理時，先
    後於八十九年十月十八日及九十年六月二十日，在本院鳳山辦公室刑事第二法庭
    及高雄高分院刑事第八法庭，經傳喚出庭供前具結後為陳述，惟矢口否認有偽證
    之犯行，辯稱：當時我是認人，我沒有說他們的名字，筆錄寫的與我所說的不是
    同一人；我有說洪鎮拿鐵棍、乙○○拿鐵管、丁○○拿棍子，我沒有說丙○○云
    云。
二、經查：
  (一)被告己○○○確有於上述自訴案件中，先後於本院及高雄高分院出庭作證為前揭
    陳述，此有自前述本院八十九年度自字第四八四號及高雄高分院九十年度上易字
    第一０四二號案卷中分別節錄之八十九年十月十八日審判筆錄及九十年六月二十
    日訊問筆錄影本各一份附卷可稽，並經本院調閱上述二案卷核閱無誤，此部分事
    實應可認定。
  (二)被告雖以前開情詞置辯，惟查：被告於偵訊時陳稱：「我講話句句實在」之語（
    見九十年度他字二五五０號卷第四七頁），且事後亦具狀陳述：「我在庭上所說
    的每一句話都是實在的話... 並無半點虛假的話」等語（見同上案卷第四九頁）
    ，經核與被告所辯前開情詞已有不符之處。另據證人戊○○證述：「在一審時法
    官有以隔離訊問的方式，問完後，有再請蔡玉嬌確認，在二審時，洪鎮他們只有
    和他兒子去而已，所以沒有指認」之語（見本院九十一年九月十八日審判筆錄）
    ，經對照前揭八十九年十月十八日審判筆錄及九十年六月二十日調查筆錄有關被
    告陳述內容之記載，被告於八十九年十月十八日本院八十九年度自字第四八四號
    案件開庭審理時，確實有當庭證述並指認乙○○、丙○○二人參與毆打甲○○夫
    婦，及於九十年六月二十日高雄高分院九十年度上易字第一０四二號案件調查時
    ，證述乙○○、丙○○及丁○○三人毆打甲○○夫婦等情，至堪認定。被告所辯
    前開情詞，核與事實不符，不足採信。
  (三)前開甲○○夫婦自訴遭乙○○、丁○○、丙○○三人共同毆打成傷之案件，業經
    本院八十九年度自字第四八四號以丙○○案發時並不再現場；若洪李、丁○○、丙○○等人持棍、棒、木椅等物同時毆擊甲○○、戊○○夫婦，則其二人
    不可能僅受有其二人所指述之傷害，認定甲○○夫婦是遭洪鎮獨自一人毆打成傷
    ；本案被告己○○○所證述上揭情詞，亦與甲○○夫婦所述係被告洪鎮先持鐵
    耙攻擊伊二人，其餘家屬再出來等情不符等理由判決乙○○等三人無罪確定在案
    ，有本院前揭判決正本附卷可稽，並經本院核閱該案卷無誤。綜上論述，足徵被
    告於前揭自訴案件中所證述如上之證詞，顯與事實不符，應屬虛構之陳述，亦足
    認定。
  (四)前揭自訴案件乃甲○○夫婦自訴遭乙○○、丁○○、丙○○與洪鎮等人共同毆打
    成傷之案件，本案被告於前揭案件一、二審審理時，經供前具結後為乙○○、丁○○、丙○○三人有毆打甲○○夫婦等如前揭筆錄所載之證述，其證述情節之虛
    實，顯足以影響該案件承辦法官對於犯罪事實之認定，對該自訴案件而言，自屬
    對案情有重要關係之事項，亦無庸置疑。
  (五)綜上證據及論述，被告於前揭自訴案件在本院及高雄高分院審理時，先後供前具
    結後，對於該案情有重要關係之事項，為如上虛偽之陳述，顯然對該案件之裁判
    結果足生影響。被告所辯情詞不足為採。本案事證明確，被告犯行可以認定。
三、核被告所為，係犯刑法第一百六十八條之偽證罪。又偽證罪係侵害國家法益之犯
    罪，其罪數應以訴訟之件數為準，被告雖於乙○○等人被訴殺人未遂等案件中，
    先後於本院及高雄高分院二度出庭偽證，然僅一件訴訟，應論以單純一罪，無連
    續犯之可言。爰審酌被告尚無前科，有臺灣高雄地方法院檢察署檢察官刑案資料
    查註紀錄表在卷可稽，偶因與乙○○一家人不睦，即違反證人據實陳述之義務，
    而為本件偽證犯行，侵害國家司法審判權之正確行使，影響裁判之公正，本不宜
    寬貸，惟念其所為虛偽陳述並未為承辦法官所採信，實際上所造成之損害非重等
    情狀，量處如主文所示之刑。
據上論斷，應依刑事訴訟法第二百九十九條第一項前段，刑法第一百六十八條，判決
如主文。
中      華      民      國    九十一    年      九      月     三十     日
                                        臺灣高雄地方法院刑事庭
                                            法  官  黃三友
右正本證明與原本無異。
如不服本判決，應於判決送達後十日內，向本院提出上訴狀。
                                            書記官  葛羽洪
中      華      民      國    九十一    年      九      月     三十     日
附錄本案判決論罪科刑法條：
刑法第一百六十八條：
於執行審判職務之公署審判時或於檢察官偵查時，證人、鑑定人、通譯於案情有重要
關係之事項，供前或供後具結，而為虛偽陳述者，處七年以下有期徒刑。
